臺灣臺中地方法院刑事判決　　　　　　 96年度交訴字第265號
公　訴　人　臺灣臺中地方法院檢察署檢察官
被　　　告　甲○○
上列被告因公共危險等案件，經檢察官提起公訴（九十六年度偵
緝字第二二三四號），本院判決如下：
    主    文
甲○○駕駛動力交通工具肇事，致人受傷而逃逸，處有期徒刑柒
月，緩刑貳年。
被訴過失傷害部分，公訴不受理。
    犯罪事實
一、甲○○於民國九十六年一月十六日下午，騎乘車號ＪＦＸ－
    七○七號機車，沿臺中市○○路由東往西方向行駛，於同日
    下午三時許，行經該路二○○號前，理應注意車輛行駛時，
    駕駛人應注意車前狀況，隨時採取必要之安全措施，而依當
    時情形，無不能注意之情事，竟疏於注意，自後方追撞丙○
    ○所騎乘之車號ＭＹ六－一六五號機車，致使丙○○人車倒
    地受有胸壁挫傷（過失傷害部分，業據丙○○撤回告訴，詳
    後述）。甲○○於發生車禍後，即將機車停放於前方，走至
    丙○○面前對於丙○○破口大罵，而未將丙○○送醫救治亦
    未報警處理或留下任何聯絡資料，反基於肇事逃逸之犯意，
    隨即騎乘機車逃逸現場，嗣經路人將甲○○所騎乘機車之車
    號告之丙○○，始循線查獲。
二、案經丙○○告訴及臺中市警察局第二分局報請臺灣臺中地方
    法院檢察署檢察官偵查起訴。
    理    由
壹、有罪部分：
一、訊據被告甲○○固不否認於前開時地與告訴人丙○○發生車
    禍之事實，但矢口否認前開肇事逃逸之犯行，並辯稱：當時
    是告訴人丙○○騎機車來撞我，我有問她有沒有怎樣，她不
    理我，因為我要上班急著離開，所以我就走了云云。經查：
（一）證人丙○○於本院結證稱：那天我從（臺中市○區○○○
      街出來到精武路二○○號巷子，轉進精武路直行，被告騎
      機車從我左後方追撞我機車，我不支而人車倒地，造成左
      胸壁挫傷。被告將機車停到前方，回頭罵我，但我因為痛
      到無法回應，後來被告把機車停好，人走到我旁邊再度罵
      我，所罵的內容我聽不清楚，我痛得沒有辦法回答。被告
      沒有問我有沒有受傷，也沒有扶我，後來就騎機車離開。
      （檢察官問：被告離開前有無告訴妳她的姓名及聯絡方式
      ？）沒有，她罵完就走了。（檢察官問：誰報警？）是我
      在現場用手機報警的，路人幫我叫救護車，但是我沒有上
      救護車，因為之前我跟鄰居發生糾紛吃過虧，所以我要等
      警察來過後才去就醫。警察來之後，我才自己去醫院掛急
      診……（審判長問：妳如何跌倒？）因為撞擊力很大，我
      連人帶車往左方倒下。（審判長問：妳跌倒後的姿勢為何
      ？）我跌倒後坐在地上，因為很痛而爬不起來，一直掉眼
      淚。（審判長問：被告有無看到妳在哭？）有，除了被告
      外，還有五、六人圍過來看……。等語（見本院九十六年
      十月十六日審判筆錄）。
（二）被告於本件車禍發生後未將被害人丙○○送醫或連絡救護
      車前來，亦未報警處理，更未留下姓名或聯絡方式，隨即
      騎乘機車離開現場等情，業據被告供承不諱。而被害人丙
      ○○因本件車禍受有胸壁挫傷，有道路交通事故現場圖、
      道路交通事故調查報告表（一）、（二）、現場照片十二
      張、澄清綜合醫院診斷證明書乙份在卷可稽。核證人上開
      所述，足證被告於本件車禍後二度出言罵被害人，其已看
      到被害人因機車連人倒地，而跌坐在地上，且因傷疼痛無
      法起身，甚至掉淚，則依經驗法則判斷，被告已明確獲知
      被害人之身體受有傷害之事實，堪予認定。
（三）按刑法第一百八十五條之四駕駛動力交通工具逃逸罪，其
      立法理由乃「為維護交通安全，加強救護，減少被害人之
      死傷，促使駕駛人於肇事後，能使被害人即時救護，特增
      設本條」，立法者認駕駛人駕車肇事後，倘能將被害人即
      時救護，或留在現場處理，避免後車再次撞擊傷者，均可
      減輕或避免被害人之傷亡，此攸關社會大眾生命、身體之
      安全，因而將駕車肇事逃逸行為，明文規定為犯罪行為加
      以處罰。本條既是在防止逃逸行為所產生之抽象危險，因
      此所謂「逃逸」，應非指行為人有積極「逃亡、隱匿」等
      阻礙犯罪偵查行為，而係指行為人不留在肇事現場為即時
      救護、避免後車再度撞擊或協助相關人員迅速處理事故而
      離去之行為，蓋此一離去行為可能使因肇事所發生之損害
      有再度擴大之危險（最高法院九十五年度台上字第二一九
      三號判決意旨參照）。本件被告於下車查看之際，已明知
      被害人丙○○因車禍事故受有傷害，卻未通知救護車採取
      救護或其他必要措施，並向警察機關報告或留下聯絡電話
      、地址，即逕行騎乘機車離開肇事現場，遺留受傷之被害
      人在場，則被告有肇事逃逸之犯行已甚灼然。
（四）另被告雖辯稱本件係由被害人丙○○騎機車撞被告，就本
      件車禍並無過失云云。按刑法第二百八十四條第一項之過
      失傷害罪，係針對行為人應注意、能注意而不注意之過失
      行為予以非難；而同法第一百八十五條之四之肇事致人死
      傷逃逸罪，則以處罰肇事後逃逸之駕駛人為目的，俾促使
      駕駛人於肇事後能對被害人即時救護，以減少死傷，是該
      罪之成立祇以行為人有駕駛動力交通工具肇事，致人死傷
      而逃逸之事實為已足，至行為人之肇事有否過失，則非所
      問（最高法院九十三年度台上字第五五九九號判決參照）
      ，依上開說明，被告上開所辯亦不足採，附此敘明。
    綜上事證，本件被告肇事逃逸之事證已臻明確，被告犯行洵
    堪認定。
二、核被告所為，係犯刑法第一百八十五條之四之駕車肇事致人
    受傷逃逸罪。爰審酌被告無前科之素行，於本件車禍後，未
    及時對被害人丙○○救護送醫，犯後猶一再飾詞否認犯行，
    並無悔意，其惡性非輕，然念及其業與被害人丙○○達成和
    解，賠償被害人丙○○之損害，且業據被害人丙○○對其撤
    回本件過失傷害之告訴等一切情狀，檢察官雖對被告求處有
    期徒刑十月，但本院認量處如主文第一項所示之刑，以足懲
    儆。又中華民國九十六年罪犯減刑條例業於九十六年七月四
    日公布，於同年月十六日生效，本件被告之犯罪時間雖係在
    九十六年四月二十四日以前，但被告因本案於九十六年七月
    十三日經臺灣臺中地方法院檢察署通緝，有該署中輝偵平緝
    字第三四一五號通緝書附卷可稽。被告於九十六年七月十六
    日十四時三十四分，始為警緝獲歸案，有臺中市警察局第一
    分局解送人犯報告書在卷可證，是依同條例第五條：本條例
    施行前，經通緝而未於九十六年十二月三十一日以前自動歸
    案接受偵查要審判或執行者，不得依本條例減刑之規定，不
    合於減刑條件，附此敘明。再者，被告前未曾受有期徒刑以
    上刑之宣告，有臺灣高等法院被告全國前案紀錄表及臺灣臺
    中地方法院檢察署刑案資料查註紀錄表在卷可稽。被告因一
    時失慮致犯本罪，犯後業與被害人丙○○和解，其經此教訓
    ，當知謹慎而無再犯之虞，本院認所宣告之刑，以暫不執行
    為宜，爰併宣告緩刑二年，以勵自新。
貳、公訴不受理部分：
一、公訴意旨略以：被告甲○○於九十六年一月十六日下午，騎
    乘車號ＪＦＸ－七○七號機車，沿臺中市○○路由東往西方
    向行駛，於同日下午三時許，行經該路二○○號前，理應注
    意車輛行駛時，駕駛人應注意車前狀況，隨時採取必要之安
    全措施，而依當時情形，又無不能注意之情事，竟疏於注意
    ，自後方追撞被害人丙○○所騎乘之車號ＭＹ六－一六五號
    機車，致使被害人丙○○人車倒地受有胸壁挫傷之傷害；因
    認被告涉犯刑法第二百八十四條第一項前段之過失傷害罪嫌
    等語。
二、按告訴乃論之罪，告訴人於第一審辯論終結前得撤回其告訴
    ，又告訴經撤回者，應諭知不受理之判決，並得不經言詞辯
    論為之，刑事訴訟法第二百三十八條第一項、第三百零三條
    第三款、第三百零七條，分別定有明文。查本件告訴人丙○
    ○告訴被告過失傷害案件，公訴人認係犯刑法第二百八十四
    條第一項前段之過失傷害罪，依同法第二百八十七條前段之
    規定，須告訴乃論。茲據告訴人丙○○於本院就此過失傷害
    於第一審辯論終結前，即於九十六年十月七日具狀撤回其告
    訴，有撤回告訴聲請狀乙份在卷可參，依照上開說明，本件
    被告所涉過失傷害部分，爰不經言詞辯論，逕諭知不受理之
    判決。
據上論斷，應依刑事訴訟法第二百九十九條第一項前段、第三
百零三條第三款、第三百零七條，刑法第一百八十五條之四、第
七十四條第一項第一款，判決如主文。
本案經檢察官乙○○到庭執行職務。
中　　華　　民　　國　　96　　年　　10　　月　　30　　日
                  刑事第十六庭  審判長法  官  林念祖
                                      法  官  柯志民
                                      法  官  周玉蘭
上正本證明與原本無異。
如不服本判決，應於送達後10日內向本院提出上訴狀（應敘述具
體理由並附繕本），上訴於臺灣高等法院臺中分院。
上訴書狀如未敘述理由，應於上訴期間屆滿後20日內補提理由書
於本院。
                                      書記官  許素珍
中　　華　　民　　國　　96　　年　　10　　月　　30　　日
附錄論罪科刑法條
中華民國刑法第185條之4
駕駛動力交通工具肇事，致人死傷而逃逸者，處6月以上5年以下
有期徒刑。
